【裁判字號】    95,監,199
【裁判日期】    951220
【裁判案由】    指定禁治產人監護人
【裁判全文】
臺灣高雄地方法院民事裁定               95年度監字第199號
聲  請  人  甲○○
            丙○○
上聲請人聲請指定禁治產人乙○○監護人事件，本院裁定如下：
  主  文
聲請駁回。
程序費用新臺幣壹仟元由聲請人負擔。
  理  由
一、本件聲請意旨係以：聲請人甲○○、丙○○分別為禁治產人
    乙○○之姊姊及弟弟，甲○○自幼即有中度心智障礙，業經
    聲請人向法院聲請禁治產宣告，於民國九十五年六月三十日
    經法院以九十四年度禁字第二八九號裁定宣告為禁治產人，
    因禁治產人乙○○父親韓阿才已過世，母親韓林雪則重度智
    障者，又禁治產人乙○○雖於八十七年二月二十六日與菲律
    賓人民依瑪阿順（EMMA SUAREZ AZON，西元一九七四年七月
    五日出生）結婚，但依瑪阿順從未到臺灣與禁治產人乙○○
    同居生活，是禁治產人乙○○之母親與妻子均不適合擔任監
    護人，而聲請人甲○○於父親韓阿才過世後即負起照顧禁治
    產人乙○○之責，為此，爰依法聲請指定聲請人甲○○為禁
    治產人乙○○之監護人等語。
二、按禁治產人之監護人，依左列順序定之：（一）配偶。（二
    ）父母。（三）與禁治產人同居之祖父母。（四）家長。（
    五）後死之父或母以遺囑指定之人，民法第一千一百十一條
    第一項定有明文。基此，若禁治產人已有合於該條第一項規
    定之法定監護人時，該法定監護人無須經法院裁定，逕檢附
    相關文件，向戶政事務所申請戶籍登記即可（參見內政部八
    十一年六月二十二日臺內戶字第８１０３８１４號函可資參
    佐）。
三、經查：禁治產人乙○○前於九十五年六月三十日經本院以九
    十四年度禁字第二八九號裁定宣告為禁治產人，有本院上開
    民事裁定一份在卷可稽，堪信為真正。又本件禁治產人乙○
    ○雖於八十七年二月二十六日與菲律賓國人依瑪阿順（MMA
    SUAREZ AZON ，西元一九七四年七月五日出生）結婚，但菲
    律賓人民依瑪阿順未曾來臺灣與禁治產人同居生活，又禁治
    產人之父親韓阿才已於九十一年十月二十三日過世，母親韓
    林雪則有重度智能障礙，均不適宜擔任禁治產人乙○○之監
    護人等情，業據聲請人提出禁治產人乙○○戶籍謄本、韓林
    雪殘障手冊各一份為證，並經本院依職權調閱禁治產人乙○
    ○之妻依瑪阿順入出境資料，有法務部入出境資訊連結作業
    入出境查詢結果瀏覽單一紙在卷可稽。堪認聲請人前開主張
    為真實可信。又聲請人復主張父親韓阿才於九十一年間過世
    後即由禁治產人乙○○之姊姊甲○○照顧禁治產人乙○○，
    並為乙○○管理財務乙節，亦據禁治產人乙○○陳稱：平時
    由姊姊照顧等語甚詳（見附於本院九十四年度禁字第二八九
    號聲請卷內九十五年五月十八日訊問筆錄），據上，堪認聲
    請人甲○○為民法第一千一百十一條第一項第四款所之「家
    長」，即屬禁治產人乙○○之法定監護人。依前揭內政部函
    示，聲請人毋庸聲請法院指定監護人，其持相關證件逕向戶
    政機關申辦戶籍登記即可。故本件聲請，於法不合，應予駁
    回。
四、依非訟事件法第二十一條第一項前段、第二十四條第一項，
    裁定如主文。
中    華    民    國    95    年    12    月    20    日
                  家事庭法  官  程克琳
以上正本係照原本作成。
如對本裁定抗告，須於裁定送達後10日之不變期間內，向本院提
出抗告狀，並繳納抗告費1,000 元。
中    華    民    國    95    年    12    月    20    日
                        書記官  洪敏芳


司法院資訊處製作；財團法人民間司法改革基金會備份。
